【裁判字號】    97,聲再,203
【裁判日期】    970627
【裁判案由】    毒品危害防制條例
【裁判全文】
臺灣高等法院刑事裁定                 97年度聲再字第203號
再審聲請人
即受判決人  甲○○
                    （現於臺灣嘉義監獄執行中）
選任辯護人  邱創舜律師
上列受判決人因違反毒品危害防制條例等案件，對於最高法院九
十七年度台上字第二四六一號中華民國九十七年六月五日第三審
確定判決（本院九十六年度上訴字第二五六二號，臺灣桃園地方
法院九十六年度訴字第二三二號，起訴案號：臺灣桃園地方法院
檢察署九十五年度偵字第八七三八號），聲請再審，本院裁定如
下：
    主  文
再審之聲請駁回。
    理  由
一、聲請意旨略以：按有罪之判決確定後，因發現確實之新證據
    ，足認受有罪判決之人應受無罪或輕於原判決所認罪名之判
    決者，為受判決人之利益，得聲請再審；而所謂發見確實之
    新證據，係指當時已經存在而發見在後，或審判時未經注意
    之證據，且能證明原確定判決所認定之事實為錯誤者而言，
    此為刑事訴訟法第四百二十條第一項第六款所明定。原確定
    判決之所以認定被告甲○○涉有連續販賣毒品海洛因之犯行
    而判處有期徒刑十四年，無非係以證人張靜如、張明福、林
    錦鴻之證言及扣案之證物，為其主要依據。但查：
(一)證人張靜如於九十五年十一月十七日偵查稱：我是九十四年
    十月三十日晚上約十時以後，先到被告家聊天，我走時已是
    三十一日凌晨一時許，走時以一千元代價跟被告買一包海洛
    因０．一公克，後來我就坐計程車回中壢，中途到一家西藥
    房買針筒，到內壢被警查獲，我在車內有跟警察說毒品是向
    被告買的，我是用警察的電話打給被告的，警察交給我一千
    元，要我去向被告買毒品……我把錢交給他，他把一包海洛
    因毒品交給我……我將腳將鐵門擋住，這時警察就衝上來逮
    捕被告。
(二)證人張靜如於九十六年四月十一日在地方法院證稱：被警察
    查獲的毒品是跟綽號「阿忠」拿的，在我被抓到的當天凌晨
    跟他拿得；綽號「阿忠」的男子不是被告；沒有向被告拿過
    第一級毒品海洛因；警訊筆錄是警察叫我這樣說的；警察叫
    我交出一個人，要放我走，且作筆錄時我在提藥；一直到被
    送到地檢署時，我都不知道我如何回去；因為檢察官問我時
    ，我很緊張，且檢察官問話時咄咄逼人，所以在偵查時我說
    謊；被警方查獲的毒品真的是去跟朋友拿的；（後又改稱）
    事實上我是跟被告拿的；查獲的毒品來自被告偵查中所述為
    事實；連警察交給我的，共給被告二千元（為何只扣得一千
    元）；與被告問有金錢債務；我用公共電話打被告的行動電
    話，約在被告家碰面；警訊筆錄，我在提藥狀態；第一次供
    出的那一個人，我並沒有向他買毒品，只為了放我走，因為
    我怕被移送；被告來不及伸手（拿一千元的動作），警察就
    衝上來。
(三)證人張明福員警於九十五年十一月十七日偵查時證稱：是我
    親眼看到被告從口袋將一千元揉成一團丟在地上。又於九十
    六年四月十一日地院時證稱：我看到被告右手握拳伸出來，
    證人張靜如也把手伸向被告，在二人手交錯時，我們就衝上
    去；我親眼看到被告左手從左邊褲袋掏出一張被揉成一團紙
    （按既未達成交易，何來從口袋掏出？）因為是夜間，我只
    有看到他們伸手交錯。
(四)證人林錦鴻員警於九十六年四月十一日地院中證稱：張靜如
    在車上打電話的通話內容我不太清楚；製作筆錄時張靜如是
    有提藥，但也有中間恢復正常時。
    綜上所述，原判決有諸多再審事由，懇請鈞院予以再審，以
    還被告清白云云。
二、按刑事訴訟法第四百二十條第一項第六款規定：因發現確實
    之新證據，足認受有罪判之人應受無罪、免訴、免行或輕於
    原判決所認罪名之判決者，得聲請再審。而本款所謂「發現
    確實之新證據」，係指該證據於事實審法院判決前已經存在
    ，為法院或當事人所不知，不及調查斟酌，至其後始行發見
    ，且就證據本身形式上觀察，固不以絕對不須經過調查程序
    為條件，但必須顯然可認為足以動搖原有罪確定判決，而為
    受判決人無罪、免訴、免刑或輕於原判決所認罪名之判決者
    為限；故受理聲請再審之最後事實審法院，應就聲請再審理
    由之所謂「新證據」，是否具備事實審判決前已經存在，為
    法院、當事人所不知，事後方行發現之「新規性」，及顯然
    可認足以動搖原有罪確定判決，而對受判決人為有利判決之
    「確實性」二要件加以審查，為判斷應否准予開始再審之準
    據，倘未兼備上開二種再審新證據之特性，即不能為再審之
    原因（最高法院八十五年度台抗字第三０八號判決參照）。
三、本件聲請人甲○○聲請意旨中指稱證人張靜如、張明福、林
    錦鴻之證詞，乃法院就案內所有證據本於調查所得心證，分
    別定其取捨而為事實之判斷，屬職權之行使；又證據之證明
    力，亦即證據之價值判斷，由法院本其自由心證為之，屬合
    法行使。原確定判決依調查所得之證據，認定聲請人有販賣
    毒品海洛因之犯行，業於判決書內詳予論述其認定之理由，
    且上開證人之證詞係屬本案判決當時已經存在之事證，為本
    案判決確定前所已知，非判決後所發現，並不具「嶄新性」
    ，自非刑事訴訟法第四百二十條第一項第六款所規定之確實
    之新證據，揆諸首開判例意旨，不得以此事證作為再審理由
    。是上開聲請意旨所陳，係就本院前述判決採證認事之職權
    行使再為爭執，非屬確實之新證據，自不得據以聲請再審，
    聲請人執此聲請再審為無理由，應予駁回。
據上論斷，依刑事訴訟法第四百三十四條第一項裁定如主文。
中    華    民    國    97    年    6     月    27    日
                  刑事第四庭  審判長法  官  沈宜生
                                    法  官  陳國文
                                    法  官  鄭水銓
以上正本證明與原本無異。
如不服本裁定，應於收受送達後五日內向本院提出抗告狀。
                                    書記官  劉貞達
中    華    民    國    97    年    6     月    27    日


司法院資訊處製作；財團法人民間司法改革基金會備份。
